【裁判字號】    95,交抗,539
【裁判日期】    951031
【裁判案由】    聲明異議
【裁判全文】
臺灣高等法院臺中分院刑事裁定         95年度交抗字第539號
抗  告  人  交通部公路總局台中區監理所彰化監理站
代  表  人  潘金昌
受處分人    甲○○
上列抗告人因受處分人違反道路交通管理處罰條例聲明異議案件
，不服臺灣彰化地方法院中華民國九十五年六月三十日所為裁定
（九十五年度交聲字第四九九號）提起抗告，本院裁定如下:
    主  文
原裁定關於罰鍰部分撤銷，並發回臺灣彰化地方法院。
    理  由
一、本件原審法院之裁定意旨，詳如後附原審法院之交通事件裁
    定書之記載。
二、本件抗告人即交通部公路總局台中區監理所彰化監理站（以
    下簡稱為抗告人）係依據法務部行政罰諮詢小組第一次會議
    之結論，以：「緩起訴係附條件之不起訴，為不起訴之一種
    ，檢察官為緩起訴處分時依刑事訴訟法第二百五十三條之二
    第一項規定對被告所為之指示及課予之負擔，係一種特殊的
    處遇措施，並非刑罰，因此，刑事案件經檢察官為緩起訴處
    分確定之後，宜視同不起訴處分確定，依行政罰法第二十六
    條第二項規定，得依違反行政法上義務規定裁處」等情詞，
    對於原審法院裁定關於撤銷罰鍰並改為裁處不罰部分，提起
    抗告。
三、按行政罰法已於民國（下同）九十四年二月五日經總統令制
    定公布，依該法第四十六條規定，本法自公布後一年施行，
    則行政罰法已於九十五年二月五日生效施行，茲查本件受處
    分人之行為發生在九十五年五月十八日，自有該法之適用。
    又依該法第一條規定：「違反行政法上義務而受罰鍰、沒入
    或其他種類行政罰之處罰時，適用本法」，可知九十五年二
    月五日以後有關行政處罰即應適用行政罰法之規定，亦即行
    政罰法為一般行政處罰之基本法，所有關於行政處罰之裁罰
    ，應以行政罰法為基本準則，應無疑義。
三、又依行政罰法第二十六條第一項規定：「一行為同時觸犯刑
    事法律及違反行政法上義務規定者，依刑事法律處罰之，但
    其行為應處以其他種類行政罰或得沒入之物而未經法院宣告
    沒收者，亦得裁處之」，另同條第二項則規定：「前項行為
    如經不起訴處分或為無罪、免訴、不受理、不付審理之裁判
    確定者，得依違反行政法上義務規定裁處之」，則本件受處
    分人於九十五年五月十八日酒後駕車，其酒測值高達０．８
    ９ＭＧ／Ｌ，即係一行為同時觸犯刑法第一百八十五條之三
    之公共危險罪與道路交通管理處罰條例第三十五條第一項第
    一款之酒醉駕車的行政罰，則依據上開行政罰法之規定，自
    應依刑事法律之刑法第一百八十五條之三之規定處罰。
四、另本件受處分人上開行為觸犯刑法第一百八十五條之三之公
    共危險罪部分，雖經臺灣彰化地方法院檢察署檢察官於九十
    五年五月二十二日以九十五年速偵字第四一三號為緩起訴處
    分確定，有上開緩起訴處分書在卷可稽。惟按被告所犯為死
    刑、無期徒刑或最輕本刑三年以上有期徒刑以外之罪，檢察
    官參酌刑法第五十七條所列事項及公共利益之維護，認以緩
    起訴為適當者，得定一年以上三年以下之緩起訴期間為緩起
    訴處分，其期間自緩起訴處分確定之日起算；又被告於緩起
    訴期間內，有下列情形之一者，檢察官得依職權或依告訴人
    之聲請撤銷原處分，繼續偵查或起訴：(一)於期間內故意更犯
    有期徒刑以上刑之罪，經檢察官提起公訴者；(二)緩起訴前，
    因故意犯他罪，而在緩起訴期間內受有期徒刑以上刑之宣告
    者；(三)違背第二百五十三條之二第一項各款之應遵守或履行
    事項者，以上於刑事訴訟法第二百五十三條之一第一項、第
    二百五十三條之三第一項分別定有明文。依據上開規定，刑
    案被告經檢察官為「緩起訴」處分者，於「緩起訴」之猶豫
    期間內，其最後是否會被檢察官提起公訴，猶懸而未定，意
    即「緩起訴」處分在猶豫期間內尚未具有實質之確定力，檢
    察官於期間內，可對被告繼續觀察，此時若被告顯無反省警
    惕之情或根本欠缺反省警惕之能力，檢察官得依職權或依告
    訴人之聲請，將被告「緩起訴」處分撤銷。而行政罰法第二
    十六條所訂一事不二罰原則，以應受行政罰之行為如經不起
    訴處分或為無罪、免訴、不受理、不付審理之裁判「確定」
    者，始得依違反行政法上義務規定裁處之，並未明文包括「
    緩起訴處分」在內，雖「緩起訴處分」確定時被告可免於刑
    事訴追，與受「不起訴處分」之效果相同，行政罰法第二十
    六條第二項解釋上亦應包括「緩起訴處分」在內，但依據該
    規定之立法意旨，亦必須待「緩起訴處分」實質確定時，被
    告才終局地確定免於受刑事訴追，原處分機關始得為行政裁
    罰；亦即在緩起訴期間內（即猶豫期間期滿前），該緩起訴
    處分若經撤銷，被告尚有受刑事訴追、處罰之可能，此時原
    處分機關若依法為行政裁決，無異將使受處分人有同時遭受
    行政處罰及刑事訴追之危險，此與行政罰法第二十六條規定
    之立法意旨相違背。
五、經查，本件受處分人上開行為觸犯刑法第一百八十五條之三
    之公共危險罪部分，依據臺灣彰化地方法院檢察署檢察官於
    九十五年五月二十二日以九十五年速偵字第四一三號所為緩
    起訴處分之內容，其緩起訴期間為一年，被告即本件受處分
    人應於上開緩起訴處分確定（即形式上確定），經該署通知
    後三月內，向財團法人台灣兒童暨家庭扶助基金會彰化分事
    務所支付新台幣一萬五千元，此情有上開緩起訴處分書在卷
    可稽。上開緩起訴處分目前既未實質確定，則依據行政罰法
    第二十六條第一、二項之規定，行政機關自尚無從依違反行
    政法上義務之規定裁處罰鍰（依據行政罰法第二十七條第一
    、三項之規定，行政罰之裁處權因三年期間之經過才消滅，
    且在其行為同時觸犯法律而經不起訴處分或為無罪、免訴、
    不受理、不付審理之裁判之情形，其期間應自不起訴處分或
    無罪、免訴、不受理、不付審理之裁判確定日起起算），原
    審法院裁定撤銷原處分機關關於罰鍰部分之處分，固無不合
    。惟上開「緩起訴」處分既仍在猶豫期間內，嗣後是否會被
    撤銷，如被撤銷，其起訴與判決情形如何，均屬未定，則受
    處分人關於違反道路交通管理處罰條例第三十五條第一項第
    一款之規定應裁處罰鍰部分是否不罰，自亦尚無從認定。原
    審法院以受處分人業經檢察官為「緩起訴」，即認受處分人
    違反道路交通管理處罰條例第三十五條第一項第一款之規定
    應被裁處之罰鍰，應該不罰，此部分認定尚嫌速斷。茲為保
    障審級利益，應將本件原裁定關於罰鍰部分撤銷，並發回臺
    灣彰化地方法院。
六、據上論斷，應依道路交通案件處理辦法第二十五條、第二十
    六條，刑事訴訟法第四百十三條前段，裁定如主文。
中    華    民    國    95    年    10    月    31    日
               刑事第三庭  審判長法  官  王  增  瑜
                                 法  官  胡  忠  文
                                 法  官  廖  柏  基
上列正本證明與原本無異。
不得再抗告。
                                 書記官  王  麗  英
中    華    民    國    95    年    11    月    1     日
                                                      Ｆ


司法院資訊處製作；財團法人民間司法改革基金會備份。
